【裁判字號】    98,交抗,2821
【裁判日期】    981209
【裁判案由】    違反道路交通管理處罰條例
【裁判全文】
臺灣高等法院交通事件裁定            98年度交抗字第2821號
抗  告  人
即受處分人  甲○○
代  理  人  乙○○
上列抗告人因違反道路交通管理處罰條例案件，不服臺灣板橋地
方法院，中華民國98年11月2 日所為裁定（98年度交聲字第3830
號），提起抗告，本院裁定如下：
    主  文
原裁定撤銷。
甲○○不罰。
    理  由
一、原裁定意旨略以：異議人甲○○騎用之ZNR-928 號輕機車於
    民國98年4 月8 日16時53分許，在臺北縣板橋市○○路○段
    ，有在禁止臨時停車處所停車，有違規採證照片1 張、臺北
    縣政府警察局舉發違反道路交通管理事件通知單1 紙附卷可
    稽。惟異議人自97年12月5 日至98年8 月31日止，係設籍在
    臺北市中正區○○○路○ 段131 巷4 號地下（樓），然舉發
    機關未加詳查，於98年4 月30日將舉發通知單依車主地址送
    達至臺北市○○區○○路1 段103 號，因查無此人而不能郵
    寄送達，乃於98年5 月21日以北縣警交字第0980068711號函
    辦理公示送達，有全戶戶籍資料查詢結果1 紙、遷徙記錄資
    料查詢結果1 份，中華民國郵政交寄大宗掛號函件存根、臺
    北縣政府警察局送達證書及臺北縣政府警察局海山分局98年
    10月12日北縣警海交裁字第09800421 18 號函各1 紙在卷，
    是原舉發機關之送達，難認合法送達，故舉發通知單既有送
    達不合法之處，實難要求受處分人於法定日期內自動繳納罰
    緩或到案聽候裁決，原處分機關據此逕行裁罰最高之罰緩新
    臺幣1200元，於法不合。異議人之異議為有理由，本院自應
    予以撤銷原處分，惟異議人違規事實明確，並依前揭說明，
    應處以最低罰鍰，爰依道路交通管理處罰條例第56條第1 項
    第1 款之規定，裁處罰鍰新臺幣600 元，以資適法。
二、抗告意旨略以：原裁定撤銷原處分而裁處最低罰鍰雖屬合理
    ，但不合法，已違反道路交通管理事件統一裁罰基準及處理
    細則第40條及行政罰法第42條應給予受處分人陳述意見之機
    會，既已確認未合法送達，即應另行送達，以維法治。又抗
    告人迄未見過相片及舉發通知單，怎能逕予處罰。又依道路
    交通管理處罰條例第90條規定逾期不得舉發，本案違規日期
    為98年4 月8 日，則至98年7 月7 日止已逾3 個月時效，是
    本件應予撤銷。
三、按對於違反道路交通管理處罰條例之行為人，未依規定期限
    自動繳納罰鍰或到案聽候裁決，處罰機關固得依違反道路交
    通管理事件統一裁罰基準及處理細則第44條第1 項規定及基
    準表，對行為人逕行裁決。惟該條項規定仍必以行為人經合
    法收受舉發通知單後，無正當理由未依該舉發通知單上所載
    應到案日期為罰鍰之繳納或到案聽候裁決時，方有適用。易
    言之，如行為人未能合法收受舉發通知單之送達，即難認處
    罰機關可對行為人為逕行裁決。經查，本案抗告人所有車號
    ZNR-928 號輕型機車於98年4 月8 日6 時53分，在臺北縣板
    橋市○○路○段，因「在禁止臨時停車處所停車」，經臺北
    縣政府警察局海山分局於98年4 月30日逕行舉發，其舉發通
    知單寄交臺北市○○區○○路1 段103 號，惟因查無此人不
    能郵寄送達，乃於98年5 月21日以北縣警交字第0980068711
    號函辦理公示送達等情，有機車車籍查詢、舉發違反道路交
    通管理事件通知書、違規採證照片、中華民國郵政交寄大宗
    掛號函件存根、臺北縣政府警察局送達證書及臺北縣政府警
    察局海山分局98年10月12日北縣警海交裁字第0980042118號
    函各1 紙附於原審卷可稽。惟查，抗告人於96年10月1 日將
    戶籍自臺北市○○區○○路1 段103 號遷至臺北市○○區○
    ○街43巷19號，於97年12月5 日又遷至臺北市中正區○○○
    路○ 段131 巷4 號地下（樓），再於98年8 月31日遷至臺北
    市○○區○○街43巷19號，有原審依職權查詢抗告人歷年遷
    徒紀錄，有遷徒紀錄資料查詢結果附於原審卷可稽（見原審
    卷第11頁至第14頁），則98年4 月30日抗告人既住居臺北市
    中正區○○○路○ 段131 巷4 號地下（樓），原舉發機關臺
    北縣政府警察局海山分局舉發通知單未對上址為送達，所為
    之送達即難認合法，其因不能郵寄送達所為之公示送達更非
    適法，則原舉發機關並未合法送達舉發通知單予抗告人，原
    處分機關依法自無得逕予裁罰。再按「違反本條例之行為，
    自行為成立之日起；行為有連續或繼續之狀態者，自行為終
    了之日起，逾3 個月不得舉發。」道路交通管理處罰條例第
    90條前段規定甚明。送達為舉發之必要程序，舉發程序是否
    完成，仍應以舉發之意思表示送達於受處分人為要件。本件
    抗告人因並未合法收受前開舉發通知單，迄至98年9 月2 日
    始收受原處分機關之裁決書後，始知悉其所有之輕型機車於
    上開時間、地點被舉發交通違規行為，然其違規行為自行為
    成立之日（98年4 月8 日）時起算，顯已逾3 個月甚久，原
    舉發機關已無從再行舉發。原處分機關就上開未經合法舉發
    之交通違規案件，逕行裁處異議人行政罰鍰，容有未洽，且
    本案原舉發機關之舉發通知既於行為成立之日3 個月後始通
    知抗告人，亦難認適法之舉發，原裁定未予詳查，仍對抗告
    人罰鍰，尚有未合，抗告意旨指摘原裁定不當，為有理由，
    應由本院撤銷原裁定，另為抗告人不罰之諭知。
四、據上論結，應依道路交通案件處理辦法第26條，刑事訴訟法
    第413 條，裁定如主文。
中    華    民    國    98    年    12    月    9     日
                  刑事第十庭審判長法  官  楊炳禎
                                  法  官  陳春秋
                                  法  官  黃斯偉
以上正本證明與原本無異。
不得再抗告。
                                  書記官  王宜玲
中    華    民    國    98    年    12    月    11    日


司法院資訊處製作；財團法人民間司法改革基金會備份。
